臺灣臺中地方法院民事裁定　100年度再小抗字第2號
抗　告　人　徐茂家
即再審原告
相　對　人　遠東國際商業銀行股份有限公司
即再審被告
法定代理人　侯金英
上列當事人間請求再審之訴事件，抗告人對於中華民國100年8月
11日本院臺中簡易庭100年度中再小字第8號裁定提起抗告，本院
裁定如左：
    主    文
抗告駁回。
抗告費用由抗告人負擔。
    理    由
一、本件抗告意旨略以：抗告人提起再審之訴主張再審理由知悉
    在後，鈞院以抗告人未於再審書狀一併提出關於遵守不變期
    間之證據，予以駁回抗告人之再審之訴。但抗告人任職公司
    收到臺灣臺北地方法院之執行命令發文日期為民國（下同）
    100年5月20日，通知抗告人後，抗告人於100年6月17日具狀
    提起再審之訴，符合30日不變期間知悉在後規定，原審竟裁
    定駁回再審之訴，顯有不當，爰依法提起抗告云云。
二、按債務人對於支付命令未於法定期間合法提出異議者，支付
    命令與確定判決有同一之效力。前項支付命令有第496條第1
    項之情形者，得提起再審之訴，並以原支付命令之聲請，視
    為起訴。又再審之訴，應於三十日之不變期間內提起。前項
    期間，自判決確定時起算，判決於送達前確定者，自送達時
    起算；其再審之理由發生或知悉在後者，均自知悉時起算。
    民事訴訟法第521條、第500條第1項、第2項前段分別定有明
    文。又依同法第501條第1項第4款規定，再審理由及關於在
    審理理由並遵守不變期間之證據必需於訴狀中表明之，否則
    其訴即屬不合法，毋庸命其補正，逕以裁定駁回之（最高法
    院70年台再字第35號判例意旨、同院60年台抗字第538號判
    例要旨參照）。次按，再審之訴不合法者，法院應依裁定駁
    回之，民事訴訟法第502條第1項亦有明定。另抗告，除本編
    別有規定外，準用第三編第一章之規定；上訴不合法者，第
    二審法院應以裁定駁回之，民事訴訟法第495條之1第1項、
    第444條第1項前段亦各定有明文。經查：
  (一)按再審期間，原則上應自判決確定時起算，其再審之理由知
    悉在後者，應自知悉時起算，提起再審之訴之原告如主張其
    知悉再審理由在後，應就此知悉在後之事實負舉證責任（民
    事訴訟法第501條第1項第4款、第277條參照）。又如以民事
    訴訟法第496條第1項第7款至第10款所定情形為再審理由者
    ，其再審期間應自當事人知悉宣告有罪之判決或處罰鍰之裁
    定已確定，或因證據不足以外之理由，而不能為有罪之確定
    判決或罰鍰之確定裁定時起算。有最高法院78年台上字第41
    3號判例要旨可資參照。查，本件抗告人針對本院96年度促
    字第34797號確定支付命令提起本件再審之訴，雖主張其再
    審理由係知悉在後，然其僅謂抗告人任職公司於100年5月25
    日收到臺灣臺北地方法院於同年月20日發文之執行命令後，
    通知抗告人，抗告人以電話聯繫相對人及臺灣臺北地方法院
    後，始知悉有系爭支付命令存在等語，並未於再審書狀內一
    併提出關於遵守不變期間之證據，揆諸上開規定，抗告人就
    此知悉在後之事實，既未提出任何證據以實其說，其此部分
    主張，自難採信。
  (二)其次，抗告人本件主張之再審理由為本院96年度促字第3479
    7號確定支付命令之證物即信用卡申請契約書非抗告人親筆
    簽名，而係正卡持卡人即訴外人徐彰德所簽名，該證物係偽
    造，抗告人爰依民事訴訟法第496條第1項第9款規定提起再
    審之訴。然查，本院前揭96年度促字第34797號支付命令及
    所附相對人之民事支付命令聲請狀已經載明抗告人於91年9
    月間與訴外人徐彰德向相對人申請信用卡使用及積欠信用卡
    款項等事實，而抗告人既已於96年7月9日收受該支付命令及
    支付命令聲請狀繕本，則至遲抗告人應於收受支付命令及支
    付命令聲請狀繕本時，即應知悉相對人主張抗告人有向相對
    人申請領用信用卡之事實；相對人於聲請前揭支付命令時所
    提出之信用卡申請書上抗告人之簽名，是否為抗告人所親簽
    或為訴外人徐彰德所冒名簽署等事實，抗告人均應於收受前
    揭支付命令及支付命令聲請狀繕本時，即可得知悉；是本件
    亦應無抗告人主張證物偽造之再審理由知悉在後之情形。準
    此，抗告人主張再審理由知悉在後，且未逾30日之不變期間
    云云，不足採信。
  (三)再查，本院前揭支付命令本院於96年5月18日核發後，經送
    達抗告人之住所即臺中市北屯區○○○路13巷27號後，已於
    96年7月9日送達抗告人，而抗告人對於該支付命令，並未在
    送達後20日之不變期間內向本院提出異議，是該支付命令已
    經確定，而由本院發給相對人該支付命令確定證明書等情，
    業經原審調取本院96年度促字第34797號支付命令全卷查核
    屬實，並有該支付命令暨確定證明書各1件附原審卷可稽。
    而抗告人遲至100年6月17日始具狀提起本件再審之訴，有抗
    告人起訴狀上本院收文戳可憑，顯已逾民事訴訟法第500條
    第1項規定之30日不變期間。
三、綜上所述，本件抗告人就本院96年度促字第34797號確定支
    付命令提起再審之訴，尚難認為合法，原裁定據以駁回再審
    之訴，核無不合，抗告人仍執陳詞抗告請求廢棄原裁定，為
    無理由，應予駁回。
四、依民事訴訟法第436條之32第3項、第495條之1第1項、第444
    條第1項前段、第95條、第78條，裁定如主文。
中    華    民    國   100    年    9     月    28    日
                    民事第四庭  審判長法  官  陳學德
                                      法  官  王永春
                                      法  官  夏一
上正本係照原本作成
本裁定不得再抗告。
中    華    民    國   100    年    9     月    28    日
                                      書記官  張珮琦